【裁判字號】    92,訴,758
【裁判日期】    920624
【裁判案由】    損害賠償
【裁判全文】
臺灣臺北地方法院民事判決  九十二年度訴字第七五八號
    原      告  甲○○
    訴訟代理人  乙○○
    被      告  丙○○○
                丁○○
右當事人間請求損害賠償事件，本院判決如左：
    主      文
被告應給付原告新台幣陸拾萬玖仟柒佰捌拾捌元，及自民國九十二年二月七日起至清
償日止按年息百分之五計算之利息。
原告其餘之訴駁回。
訴訟費用由被告負擔十分之九，餘由原告負擔。
本判決第一項於原告以新台幣貳拾萬仟元供擔保後，得假執行。
原告其餘假執行之聲請駁回。
    事實及理由
一、原告主張：兩造於民國八十八年四月一日就系爭如附表所示房地（下稱系爭房地
    ）簽訂買賣契約，由被告二人出售系爭房地予原告，雙方約定買賣總價金為新台
    幣（下同）九百六十五萬元，被告並保證系爭房地僅曾向台北銀行抵押貸款，餘
    額為五百餘萬元。嗣原告於八十八年五月七日方發現系爭房地有第三順位抵押權
    ，原告乃催請被告辦理塗銷此第三順位抵押權登記，被告竟置之不理，且與第三
    順位抵押權人黃緞妹捏造債權證明，以參與分配台北銀行聲請拍賣系爭房地之拍
    賣款。其後台北銀行撤回強制執行之聲請，詎料被告與黃緞妹竟串謀向鈞院聲請
    拍賣系爭房地，原告不得已向鈞院起訴請求確認被告與黃緞妹間之抵押債權不存
    在，被告應將該抵押權登記塗銷，並為停止前開強制執行程序，乃提供三百萬元
    為擔保具狀聲請停止執行。又系爭房地既設定最高限額六百萬元之第三順位抵押
    權予黃緞妹，黃緞妹並因而主張被告積欠其債務七百七十四萬七千二百一十元，
    且聲請拍賣系爭房地，是被告顯然違反買賣契約第三條之約定，並損害原告之權
    益，故被告就原告因此所受之損害應負賠償責任。另原告所受之損害為聲請停止
    執行所供之擔保金三百萬元自九十年六月七日起至同年十一月二十五日止按年息
    百分之五計算之利息七萬零六百八十四元。再者，被告曾同意給付原告對講機一
    台，但其等嗣後並未交付，故就此部分之損害一千八百七十五元，被告亦應賠償
    。至於台北銀行貸款部分，原告之配偶乙○○已代為清償，並受讓台北銀行對被
    告之債權五百七十萬五千六百零一元，且乙○○亦將該受讓之債權再讓與原告，
    原告亦已依法向被告為債權讓與之通知，是被告丙○○○自應給付原告上開債權
    金額五百零七萬五千六百零一元及電匯手續費七十元、辦理受讓抵押權之規費九
    千四百一十九元、暨自代位清償之日即八十九年二月二十三日起至九十二年二月
    六日止按年息百分之五計算之利息八萬二千一百三十二元，合計五百七十九萬七
    千二百二十二元。此外，原告尚積欠被告五百一十五萬元之價金，再扣除鈞院九
    十年度重訴字第三○八號判決被告應連帶給付原告之金額三萬九千二百二十九元
    ，被告尚應給付原告六十五萬九千八百七十三元，為此爰依買賣契約及債權讓與
    之法律關係提起本件訴訟等語。並聲明：（一）被告應給付原告六十五萬九千八
    百七十三元，及自九十二年二月七日起至清償日止按年息百分之五計算之利息。
    （二）原告願供擔保請准宣告假執行。
二、被告則以：被告於交屋前即一再要求原告速將應給付予被告之第四次價款五百一
    十五萬元代位被告清償台北銀行之抵押債務餘額，據以取得台北銀行之債權及抵
    押權讓與，以確保原告之權益。原告既遲遲不願給付第四次價款，復又不願代位
    被告清償台北銀行之債務五百零三萬零三百八十一元，以致利息累積，迨逾一年
    後始於八十九年二月二十三日由訴外人乙○○之名義代位清償，則該遲延利息之
    責任，被告自毋庸負責。又原告於刑事案件審理期間，曾數次建議原告提起確認
    黃緞妹抵押債權不存在之訴，原告亦不依被告之建議，遲至九十年二月二日始提
    起該訴訟，至九十年七月三十一日因黃緞妹未提上訴而告確定，則黃緞妹在系爭
    房地之抵押權既已不存在，從而原告已取得完整之所有權，原告所支付之價金亦
    與買賣契約約定之價款一致，是原告即未受有任何損害。另原告所提損害支出費
    用明細表，就台北銀行抵押貸款部分，除其中辦理受讓抵押權之規費九千四百一
    十九元為合法請求外，其餘均無法律依據。至於擔保金三百萬元之利息，亦係因
    原告不接受被告八十九年間之要求即時提出請求確認抵押債權不存在之訴，致黃
    緞妹有可乘之機，於九十年六月間提出拍賣之聲請，故此擔保金所產生之利息自
    應由原告負擔，其請求被告賠償依法無據。況且，法院亦已給付擔保金之利息二
    萬零六百七十九元，足見原告已獲得補償，原告又重複請求，顯然無據等語資為
    抗辯。並聲明：原告之訴駁回。
三、兩造不爭執之事實：
（一）兩造於八十八年四月一日就系爭房地簽訂買賣契約，由被告二人出售系爭房地
      予原告，雙方約定買賣總價金為九百六十五萬元，被告並保證系爭房地僅曾向
      台北銀行抵押貸款，餘額為五百餘萬元。
（二）被告丙○○○、丁○○共同隱瞞丁○○所有之系爭房地曾為黃緞妹設定抵押權
      之情，而向原告佯稱系爭房地僅有台北銀行抵押借款，願以總價九百六十五萬
      元之價格售予原告，使原告不疑有他，於八十八年四月一日與被告丙○○○、
      丁○○簽立買賣契約，並委由訴外人林義榮為雙方辦理所有權移轉登記事宜，
      嗣林義榮於請領該房、地之不動產登記謄本等資料後，得知該不動產除為台北
      銀行設定有第一、二順位最高限額抵押權各一百八十萬元及七百二十萬元外，
      尚為訴外人黃緞妹設定第三順位最高限額抵押權六百萬元之事實，竟與丁○○
      、丙○○○基於共同詐欺之犯意聯絡，故意隱瞞該事實，使原告依約陸續支付
      該房、地價金四百五十萬元予被告等詐欺侵權行為事實，業經本院八十九年度
      易字第五三五號及台灣高等法院八十九年度上易字第四七二八號刑事判決認定
      在案。
（三）乙○○代償被告丙○○○積欠台北銀行之借款，台北銀行因而撤回強制執行之
      聲請，其後黃緞妹乃另向本院聲請拍賣系爭房地，並主張被告積欠其債務七百
      七十四萬七千二百一十元，嗣原告即向本院提起確認該抵押債權不存在，被告
      應塗銷該抵押權登記，並供擔保金三百萬元聲請停止執行，而確認抵押債權不
      存在之訴訟業經本院九十年度重訴字第三六二號判決原告勝訴確定在案。
（四）台北銀行對被告之債權（被告丙○○○為借款人、丁○○為連帶保證人）及就
      系爭房地之抵押權業於八十九年三月二日轉讓予乙○○，乙○○並於九十二年
      四月十七日將之轉讓予原告。
（五）被告就辦理受讓抵押權之規費九千四百一十九元及對講機費用一千八百七十五
      元並未爭執。
四、本件之爭點：
（一）原告請求被告賠償之損害額即三百萬元擔保金之利息五萬零五元，是否有據？
（二）原告自乙○○受讓之台北銀行債權對被告可主張之金額為若干？
五、經查，系爭房地出售予原告時，除為台北銀行設定有第一、二順位最高限額抵押
    權各一百八十萬元及七百二十萬元外，尚為黃緞妹設定第三順位最高限額抵押權
    六百萬元，而被告竟故意隱瞞該事實，使原告依約陸續支付該房、地價金四百五
    十萬元予被告等情，已如前述，依兩造簽訂之買賣契約第三條約定：「本件買賣
    不動產乙方（即被告）保證確係己有，並無來歷不明及對外擔保債務，：：如有
    發生前項情事者，應由乙方負責理直與甲方（即甲方），否則乙方願就未付款中
    優先任由甲方保留相當金額，於該項事由解決時交付乙方，若有損害甲方權益者
    ，乙方並應負完全賠償責任。」被告固應就原告因此所受之損害負賠償責任，惟
    查，系爭三百萬元雖係原告聲請停止執行所為之擔保，但本院提存所已就該擔保
    金給付二萬零六百七十九元之利息，此觀原告提出之支出費用明細表之記載即明
    ，則原告就該部分之損害顯然已經獲得補償，是原告另依法定利率百分之五計算
    之利息七萬零六百八十四元，再扣除本院提存所業已給付之利息二萬零六百七十
    九元，合計五萬零五元，請求被告賠償，顯屬無據。
六、應付利息之債務，其利率未經約定，亦無法律可據者，週年利率為百分之五；又
    利息不得滾入原本再生利息，民法第二百零三條、第二百零七條前段分別定有明
    文。查台北銀行業將其對被告之債權轉讓予乙○○，再由乙○○轉讓予原告，而
    被告於八十九年二月二十三日即乙○○代償之日尚積欠台北銀行本金五百零三萬
    零三百八十一元、利息四十六萬一千九百一十五元、違約金十七萬三千九百八十
    三元、墊付訴訟費用三萬九千三百二十二元，共計五百七十萬五千六百零一元等
    節，有台北銀行與乙○○簽訂之債權及抵押權讓與契約書（附於本院九十年度重
    訴字第三○八號侵權行為損害賠償卷宗第一八五頁）、乙○○與原告簽訂之債權
    及抵押權讓與契約書可稽。又前開金額扣除買賣價金第四期款五百一十五萬元後
    ，被告尚積欠五十五萬五千六百零一元，而觀諸前開債權及抵押權讓與契約書所
    附之附表（參上開案卷第一八六、一八七頁），被告向台北銀行借貸之四筆款項
    ，原約定之利率年息分別為百分之八、八、八．七、九．二，是原告請求被告除
    應給付上開借款餘額五十五萬五千六百零一元外，並請求被告自乙○○代位清償
    之日即八十九年二月二十三日起至九十二年二月六日（即本件訴訟繫屬日）止，
    按上開金額依年息百分之五之利率計算之利息八萬二千一百二十二元，於法尚無
    不合。至於電匯手續費七十元部分，既與讓與之債權無關，亦非被告應賠償之範
    圍，故原告就此部分之請求，尚乏依據。
七、被告雖稱：被告於交屋前即一再要求原告速將應給付予被告之第四次價款五百一
    十五萬元代位被告丙○○○清償台北銀行之抵押債務餘額，據以取得台北銀行之
    債權及抵押權讓與，以確保原告之權益。原告既遲遲不願給付第四次價款，復又
    不願代位被告清償台北銀行之債務五百零三萬零三百八十一元，以致利息累積，
    迨逾一年後始於八十九年二月二十三日由乙○○之名義代位清償，則該遲延利息
    之責任，被告自毋庸負責等語。然查，被告既未將黃緞妹之第三順位抵押權塗銷
    ，依前開買賣契約第三條約定，原告自得保留相當金額，待該抵押權塗銷後再給
    付之，且依買賣契約付款方法中約定：「第四次：過戶完成於五月五日前甲方（
    即原告）應付新台幣肆佰伍拾萬元整，乙方（即被告）並清償原台北銀行貸款，
    尾款新台幣陸拾伍萬交屋時付清，現況交屋。」可知應清償台北銀行貸款者為被
    告二人，原告並無此等義務，是被告以前詞置辯，並無足採。
八、綜上所述，本件被告除應共同賠償原告對講機費用一千八百七十五元、辦理受讓
    抵押權之規費九千四百一十九元外，尚應給付原告台北銀行之借款餘額五十五萬
    五千六百零一元及上開餘額計算之利息八萬二千一百二十二元，共計六十四萬九
    千零一十七元，扣除本院九十年度重訴字第三○八號判決業已確認之三萬九千二
    百二十九元，被告尚應給付原告六十萬九千七百八十八元。從而，原告依買賣契
    約及債權讓與之法律關係請求被告給付六十萬九千七百八十八元，及自起訴狀繕
    本送達之翌日即九十二年二月七日起至清償日止按年息百分之五計算之利息，為
    有理由，應予准許。逾此範圍之請求，為無理由，應予駁回。
九、假執行之宣告：
    原告陳明願供擔保，聲請宣告假執行，經核其勝訴部分，合於法律規定，爰酌定
    相當之擔保金額宣告之；其餘假執行之聲請，因該部分訴之駁回而失所依據，應
    予駁回。
十、因本案事證已臻明確，兩造其餘主張陳述及所提之證據，均毋庸再予審酌，附此
    敘明。
十一、訴訟費用負擔之依據：民事訴訟法第七十九條但書、第八十五第一項前段。
中      華      民      國    九十二    年      六      月    二十四    日
                                            民事第五庭法      官  林秀圓
右為正本係照原本作成
如對本判決上訴，須於判決送達後廿日內向本院提出上訴狀
中      華      民      國    九十二    年      六      月    二十四    日
                                                      法院書記官   林蓮女


司法院資訊處製作；財團法人民間司法改革基金會備份。
